【裁判字號】    99,易,1121
【裁判日期】    990729
【裁判案由】    詐欺
【裁判全文】
臺灣臺北地方法院刑事判決              99年度易字第1121號
公  訴  人  臺灣臺北地方法院檢察署檢察官
被      告  甲○○
上列被告因詐欺案件，經檢察官提起公訴（98年度偵緝字第2826
號），本院判決如下：
    主  文
甲○○意圖為自己不法之所有，以詐術使人將本人之物交付，處
有期徒刑肆月，如易科罰金，以新臺幣壹仟元折算壹日。
    事  實
一、甲○○於民國98年間在網路上張貼「女人私家偵探徵信」相
    關文章，並標榜自己可受委託代為從事徵信之工作。嗣乙○
    ○因與男友史斗魁間有感情糾紛，乃於98年4 月19日委託甲
    ○○代為查出史斗魁之現居住址。甲○○見乙○○另亟需找
    工作謀生，且乙○○個人對於徵信工作亦感興趣，竟基於意
    圖為自己不法所有之犯意，利用前揭協助乙○○尋找其男友
    ，取得乙○○信任之機會，向乙○○佯稱邀約加盟私人徵信
    社，並可傳授徵信技術及提供徵信設備予乙○○等情，致使
    乙○○陷於錯誤，誤以為確實可加盟徵信社，並習得一技之
    長，而於98年4 月24日，與甲○○相約在臺北市○○區○○
    路上某咖啡店內見面，乙○○並當場交付新臺幣（下同）15
    0,000 元加盟金予甲○○收執。嗣乙○○向甲○○詢問傳授
    徵信技能時，甲○○即要乙○○自行佯裝為顧客上網至各徵
    信查看而敷衍乙○○，且亦未提供任何徵信器材，旋更置之
    不理，至此乙○○始知加盟之事係遭詐騙。
二、案經乙○○訴由臺灣臺北地方法院檢察署檢察官偵查起訴。
    理  由
壹、證據能力
    按未經被告詰問之被告以外之人於偵查中向檢察官所為之陳
    述，依刑事訴訟法第159 條之1 第2 項之規定，原則上屬於
    法律規定為有證據能力之傳聞證據，於例外顯有不可信之情
    況，始否定其得為證據。是得為證據之被告以外之人於偵查
    中所為之陳述，因其陳述未經被告詰問，應認屬於未經合法
    調查之證據，並非無證據能力，而禁止證據之使用。惟是否
    行使詰問權，屬被告之自由，倘被告於審判中捨棄詰問權，
    或證人客觀上有不能受詰問之情形，自無不當剝奪被告詰問
    權行使之可言（參見最高法院98年度台上字第1032號判決意
    旨參照）。查證人乙○○於98年7 月21日偵查中之陳述，已
    依法具結，有結文在卷可稽（見98年度偵字第16426 號偵查
    卷第24頁），且衡諸該陳述之作成並無顯不可信之情況，因
    認具有證據能力，又證人乙○○於本院審理中到庭作證並進
    行交互詰問，已足以保障被告甲○○之對質詰問權，而本院
    於審判期日依法定程序提示證人乙○○之證述並告以要旨，
    而為合法調查後，自得將證人乙○○於前揭偵查中之證述採
    為證據。
貳、實體方面
一、訊據被告固不否認有於前揭時、地取得證人乙○○所交付之
    150,000 元款項等情，惟矢口否認有何詐欺取財犯行，辯稱
    ：該筆150,000 元款項是伊幫證人乙○○處理感情事情的費
    用，並非加盟金，且是因為要規避善良風俗才會在委託書上
    寫「加盟」字樣。另伊也在委託書上留下自己年籍資料電話
    ，並無讓證人乙○○找不到人之情形云云。經查：
  (一)被告確實有於98年4 月24日，與證人乙○○相約在臺北市○
    ○區○○路上某咖啡店內見面，證人乙○○並當場交付150,
    000 元款項予被告收執等情，此為被告所不否認（見本院99
    年6 月7 日準備程序筆錄第2 頁），核與證人乙○○於偵查
    及本院審理中（見98年偵字第16426 號偵查卷第24頁至第25
    頁、本院99年7 月15日審判程序筆錄第2 頁至第5 頁）證述
    明確，是此部分事實，首堪認定。
  (二)又依證人乙○○於98年7 月21日偵查中證稱：伊因為要尋人
    ，上網找徵信社並詢價，看到女人私家偵探部落格，並與被
    告聯絡，98年4 月20日當天，被告用手機傳了伊所要尋找人
    的住處大樓、門牌照片給伊，伊覺得被告辦事很積極，於98
    年4 月20日就匯款10,000元給被告。伊還跟被告聊很多事，
    被告跟伊說，花這麼多錢還不如加入徵信社，還可以學得一
    技之長，被告說前3 個月沒有薪水，但會帶伊去學習、之後
    找點幫伊架設網站、提供相關器材，因為被告表現很積極，
    2 人就在98年4 月24日在臺北市○○路○ 段之85度C 簽委託
    書，伊並當場交給被告150,000 元。之後伊與被告聯繫，被
    告就藉口推託，裝忙或態度不好等語（見98年度偵字第1642
    6 號偵查卷第24頁至第25頁）；於本院審理中再證稱：98年
    4 月19日、20日，伊是在網路上看到被告的部落格。部落格
    的內容是一家私家偵探的徵信社。伊並匯款10,000元給被告
    ，請被告幫伊查詢伊以前男性朋友的地址。被告對伊說委託
    的事情，會有很龐大的費用，不如直接加盟被告的公司，被
    告三個月不支薪，要教伊徵信的技術，當時因為伊1 個人帶
    2 個小孩，想要學一技之長，所以就與被告相約在家附近的
    85 度C咖啡店見面，伊交付150,000 元給被告，有寫委託書
    。另伊錢給被告後，打電話給被告，都久久才能聯絡一次，
    被告電話中口氣很兇且不耐煩，且說既然與證人史斗魁聯絡
    上了，還找被告做什麼，伊問被告加盟的事情，被告叫伊自
    己上網，假裝伊是要找人的顧客，去看每家徵信社的態度，
    沒有其他了，被告也沒有提供技術、器材等語（見99年7 月
    15 日 審理筆錄第2 頁第5 頁），而證人乙○○除前後指稱
    均一致外，且證人乙○○與被告間並無恩怨、仇恨關係，此
    為被告所不爭執，證人乙○○實無為虛妄陳述，故意誣陷被
    告之必要。
  (三)再觀諸卷附委託書（見98年偵字第16426 號偵查卷第32頁）
    內容記載：「委託事項：史斗魁VS劉小姐感情一切事物、劉
    小姐加入本加盟體系」等語，而被告亦不否認該委託書為其
    所親自書寫等情（見本院99年7月15日審判筆錄第7頁），均
    與證人乙○○前揭指述相符合。雖被告於偵查及本院審理中
    指稱是因為證人乙○○委託處理感情事務，為規避善良風俗
    才會在委託書上寫「加盟」字樣云云（見98年度偵緝字第28
    26號偵查卷第14頁、本院99年7 月15日審判筆錄第7 頁），
    惟依被告於本院行準備程序時改稱：委託書上的加盟是無償
    的，伊當時是口頭答應證人乙○○要讓證人乙○○加盟，是
    電話跟證人乙○○談的等語（見本院99年6 月7 日準備程序
    筆錄第2 頁），足見被告前後供述，已不一致。又以該委託
    書內既已明確記載委託處理證人乙○○與史斗魁感情一切事
    務，顯然無被告所稱為規避善良風俗而須以「加盟」字樣掩
    飾之必要，是被告此部分辯稱，自不可採信。更徵證人乙○
    ○前揭指稱應屬實情，值堪信實。
  (四)而被告確實並無替證人乙○○加盟徵信社行為，且證人乙○
    ○向被告詢問傳授徵信技能時，被告即要證人乙○○自行佯
    裝為顧客上網至各徵信查看而敷衍證人乙○○，且亦未提供
    任何徵信器材等情，已經證人乙○○陳述明確，如前所述。
    抑且，依證人乙○○於本院審理中證稱：伊發現事情有異後
    ，伊鼓起勇氣打電話給被告，要求被告還錢，被告說不可能
    退錢，就沒聯絡，伊寄存證信函也遭退回，伊才報警等語（
    見本院99年7 月15日審判筆錄第5 頁），可知被告於取得證
    人乙○○所交付之150,000 元後，遲遲未予證人乙○○聯繫
    並告知有關加盟徵信社之進度，嗣證人乙○○主動與被告聯
    絡，被告猶仍置之不理，證人乙○○始提出本案告訴之情甚
    明。再參酌被告至今均未歸還上述款項予證人乙○○，顯然
    被告自始至終即無替證人乙○○加盟徵信社之意，且無意傳
    授徵信技術及提供徵信設備予證人乙○○，而被告告知：邀
    約加盟私人徵信社，並可傳授徵信技術及提供徵信設備予證
    人乙○○等情，應純係被告為誘使證人乙○○支付150,000
    元款項之詐術行為，被告並具有為自己不法所有之意圖，至
    為明確。
  (五)至證人乙○○於本院審理中雖指稱另有匯款10,000元給被告
    ，由被告處理伊與證人史斗魁間之感情糾紛等語（見本院99
    年7 月15日審理筆錄第3 頁）。惟依被告於本院審理中供稱
    ：伊是以證人乙○○所提供之資料去調查。是有收受證人乙
    ○○所交付之辦事費及傳照片給告訴人，伊也有找證人史斗
    魁之太太談，伊也有將這些情報告知證人乙○○等語（見本
    院99年7 月15日審判筆錄第7 頁）；證人史斗魁於本院審理
    中亦證稱：伊本來7 月份要與前妻打離婚官司，伊已經提出
    訴狀，伊前妻收到法院通知就說要協議離婚，伊前妻有說曾
    經與被告碰面過等語（見99年7 月15日審判筆錄第11頁、第
    12 頁 ），顯見證人乙○○交付10 ,000 元予被告後，被告
    確實有替證人乙○○處理與證人史斗魁間之感情糾紛，依此
    ，本院已難認就此部分證人乙○○亦係遭詐騙而交付10,000
    元予被告之情事。此外，遍查全卷事證，亦無其他積極證據
    足認被告另有此部分詐欺10,000元之行為，本院不認定被告
    就此部分有詐欺之行為，抑且，本案起訴檢察官亦同此認定
    而未就被告此部分起訴涉犯詐欺罪嫌，併此敘明。
  (六)綜上所述，被告前揭所辯，顯係卸責之詞，不足採信。本件
    事證明確，被告犯行洵堪認定，應依法論科。
二、核被告所為係犯刑法第339 條第1 項之詐欺取財既遂罪。爰
    審酌被告不思以己力正當謀生，竟利用本案證人乙○○亟需
    找工作謀生，且證人乙○○個人對於徵信工作亦感興趣之機
    會，向證人乙○○詐騙財物，所為實屬非是，且參以本案詐
    欺取得之金額，及被告犯罪後猶否認犯行，堅不吐實，尚未
    與證人乙○○成民事和解等一切情狀，量處如主文所示之刑
    ，並諭知易科罰金之折算標準。
據上論斷，應依刑事訴訟法第299 條第1 項前段，刑法第339 條
第1 項、第41條第1 項前段，刑法施行法第1 條之1 ，判決如主
文。
本案經檢察官孫沛琦到庭執行職務。
中    華    民    國    99    年    7     月    29    日
                        臺灣臺北地方法院刑事第十七庭
                              審判長法  官  劉煌基
                                    法  官  楊雅清
                                    法  官  賴淑美
以上正本證明與原本無異。
如不服本判決應於收受送達後10日內向本院提出上訴書狀，並應
敘述具體理由；其未敘述上訴理由者，應於上訴期間屆滿後20日
內向本院補提理由書（均須按他造當事人之人數附繕）「切勿逕
送上級法院」。
                                    書記官  許翠燕
中    華    民    國    99    年    8     月    4     日
附錄本案論罪科刑法條：
刑法第339條
意圖為自己或第三人不法之所有，以詐術使人將本人或第三人之
物交付者，處五年以下有期徒刑、拘役或科或併科一千元以下罰
金。
以前項方法得財產上不法之利益或使第三人得之者，亦同。
前二項之未遂犯罰之。

司法院資訊處製作；財團法人民間司法改革基金會備份。
